【裁判字號】    97,交抗,1276
【裁判日期】    971117
【裁判案由】    聲明異議
【裁判全文】
臺灣高等法院臺中分院刑事裁定        97年度交抗字第1276號
抗  告  人
即受處分人  甲○○
上列抗告人因違反道路交通管理處罰條例案件，不服臺灣臺中地
方法院中華民國九十七年九月三十日裁定（九十七年度交聲字第
二０九一號），提起抗告，本院裁定如下：
    主  文
抗告駁回。
    理  由
一、抗告意旨謂以：山西路與天津路之路口監視器可以照到違規
    現狀，警員所言與事實不符，請求法院派員到現場重新調查
    云云。
二、按汽車駕駛人，行經有燈光號誌管制之交岔路口闖紅燈者，
    處新臺幣（下同）一千八百元以上五千四百元以下罰鍰；汽
    車駕駛人有同條例第五十三條情形者，除依同條例處罰鍰外
    ，並記違規點數三點；機器腳踏車駕駛人或附載座人未依規
    定戴安全帽者，處駕駛人五百元罰鍰，道路交通管理處罰條
    例第五十三條第一項、第三十一條第六項、第六十三條第一
    項第三款分別定有明文。
三、經查：本件抗告人即受處分人甲○○於民國九十七年五月三
    十一日六時五十五分許，騎乘車牌號碼ＳＳＴ－八四八號輕
    型機車，在臺中市○○路、山西路口處，因「闖紅燈」及「
    後座乘客未戴安全帽」之違規，經臺中市警察局第二分局立
    人派出所執勤警員掣開中市警交字第ＧＥ0000000號
    舉發違反道路交通管理事件通知單當場舉發，嗣抗告人不服
    雖逾期申訴，原處分機關函請原舉發機關調查結果，仍認抗
    告人有前開違規行為，原處分機關乃依道路交通管理處罰條
    例第五十三條第一項及第三十一條第六項規定於九十七年七
    月十五日以裁監稽違字第裁六一－ＧＥ0000000號裁
    決書裁罰抗告人罰鍰二千三百元，並記違規點數三點，逾期
    則依裁決書處罰主文規定裁處等情，此有上開舉發通知單、
    裁決書及臺中市警察局第二分局九十七年六月二十五日中分
    二警交字第０九七００一九三三０號函影本各一份附卷可憑
    ；又抗告人於前揭時、地之違規情事，業據證人即原舉發警
    員黃明弘於原審法院具結證稱：「當天我與另一名同事是六
    點到八點執行巡邏勤務，是駕駛巡邏車，我是搭載右前座，
    在北平路上巡邏有一名男性駕駛搭載女性乘客，後座乘客未
    戴安全帽，當時和對方有一段距離，約在受處分人後方二、
    三十公尺，但巡邏車與受處分人車輛中間無其他車輛，行經
    北平路與山西路口時，該機車紅燈右轉，我另一名同事加速
    上前，但速度沒有特別快，受處分人行經山西路與天津路口
    有一個紅綠燈，當時山西路口方向是紅燈，受處分人有減速
    停在路口，左顧右看後，看到沒有車子就馬上把機車騎過，
    我看受處分人闖紅燈後，就加速攔查。全程兩車相距都沒有
    車輛在其中。」、「當時行經路線交通流量，當時是清晨車
    子很少，所以兩車相距二、三十公尺，所以不會有誤認可能
    。」、「告發違規員警雖有裁量權，但一定有違規事實才會
    開單」等語明確，按上開證人黃明弘係執勤警員，其與抗告
    人應係不相識之人，且目睹及舉發抗告人之上開違規情事，
    衡情應無涉詞攀誣、或虛構違規事實以陷害抗告人之理，且
    據其上揭說明，亦應無誤看或誤判之情事；況警員執行公務
    本身受行政懲處責任之監督，到庭具結作證更以刑罰擔保其
    真實性，殊無甘冒行政懲處及刑法偽證罪責任，而刻意誣陷
    抗告人之必要，因此當可信賴證人黃明弘前開陳述為真實；
    再交通勤務警察或依法令執行交通稽查任務人員，開單舉發
    違反道路交通管理處罰條例所列之違規事實，經公路主管機
    關或警察機關所為之裁決處罰，本質上為行政處分，係公務
    員基於職務上權力，依法就特定之具體事件所為，並具有公
    法上效果之單方行政行為，而根據公務員為公法上行為具有
    公信力之原則，該行政處分當可被推定為真正，且其據以依
    法處分之事實認定，亦應可推定為正確無誤，故本此公信原
    則，立法者乃訂定違反道路交通事件統一裁罰基準及處理細
    則等相關規定，使交通勤務警察或依法令執行交通稽查任務
    人員得當機處分，以達成維護交通秩序及公共安全之行政目
    的，從而舉發本件違規事件之執勤警員即證人黃明弘，既已
    就本件如何查獲並舉發之經過，於原審法院訊問時到庭詳為
    證述無訛，是本件抗告人騎乘前開輕型機車，於上述時、地
    有「闖紅燈」及「後座乘客未戴安全帽」之違規事實，應堪
    認定。抗告人抗告意旨未提出任何證據，空言漫指上開證人
    所為證言與事實不符，尚難憑採；另原審法院業已依抗告人
    所請調閱臺中市○○路與天津路口監視錄影帶，而該路口監
    視器設於路口號誌燈後之路段上，因監視器設置角度關係，
    鏡頭未拍攝到車牌號碼ＳＳＴ－八四八號輕機車行經畫面一
    情，復經臺中市警察局第二分局於九十七年八月四日以中分
    二警交字第０九七００二四三四八號函覆原審法院，並檢附
    該監視器現場設置照片全景一紙供參，抗告意旨仍謂事發地
    點之路口監視器可以照到違規現狀等語，顯置原審法院已調
    查明確之證據於不顧，而對是項證據徒為無益之爭執，此部
    分理由亦不足採。原審法院因認原處分機關依道路交通管理
    處罰條例第五十三條第一項、第三十一條第六項及第六十三
    條第一項第三款裁罰抗告人罰鍰二千三百元，並記違規點數
    三點，並無不當，裁定駁回抗告人之異議，經核其認事用法
    俱無不合，是本件抗告為無理由，應予駁回。至抗告人請求
    派員到現場重新調查一節，因本案事證已明，核無必要，併
    此敘明。
據上論斷，應依道路交通案件處理辦法第二十六條，刑事訴訟法
第四百十二條，裁定如主文。
中    華    民    國    97    年    11    月    17    日
            刑事第九庭    審判長法  官  江  德  千
                                法  官  賴  妙  雲
                                法  官  許  旭  聖
以上正本證明與原本無異。
不得再抗告。
                                書記官  紀  美  鈺
中    華    民    國    97    年    11    月    17    日


司法院資訊處製作；財團法人民間司法改革基金會備份。
